---
title: "PRÉSENTATION DE NOTRE PROJET FOOTBALLEUR"
subtitle: "Outils de présentation"
author: "Gabriel Bour & Délyan Zergua"
format: 
  pptx:
    reference-doc: template.pptx
---

```{r echo = FALSE, warning=FALSE, results='hide'}
library(FootballeuR)

library(kableExtra)

library(data.table)

library(ggplot2)

library(tidyverse)

library(ggsoccer)

library(BasketballAnalyzeR)

library(plotly)

library(ggimage)

library(plotly)

library(ggthemes)

library(knitr)
```

## Obtenir le package FootballeuR

Pour obtenir et commencer à utiliser notre package FootballeuR, rendez-vous à l'adresse suivante : \<https://github.com/DelyanZ/FootballeuR\>.

Le package est aussi disponible en utilisant le fichier \*FootballeuR0.0.0.9000.tar.gz.\*

## Présentation des données

Le package contient pas moins de 50 fichiers de données qui représentent des matchs de Football. Voici un extrait :

```{r}
data("df1")

data = supCol_by_names(df1,c("id","index","related_events"))


data2<-head(data)[,c(2,3,4,5,7)]

tableau<-kable(data2)
tableau
```

## Présentation des graphiques : Heatmap par joueur

Exemple d'utilisation de la fonction pour créer des heatmap pour décrire la zone d'activité d'un joueur, nous avons utiisé ici un exemple pour le joueur Lionel Messi. :

```{r}
heatmap_player(data,"Lionel Andrés Messi Cuccittini")
```

## Présentation des équipes

Nous affichons maintenant un graphique qui nous donne la presentaion des équipes :

```{r}
get_lineups(data,"inst/assets/jersey.png","inst/assets/jersey2.png")
```

## Performance des joueurs

Voici la présentation d'un graphique appélé radar plot pour voir le niveau global d'un joueur, nous ferons ensuite un zoom sur le joueur luis suarez.

```{r}
radar_plot(data)[4]
```

## Présentation des tirs

Nous pouvons également présenter sur un graphique les tirs des deux équipes durant une période donnée.

```{r}
datanew = supCol_by_names(df1,c("id","index","related_events"))
shot_pitch(datanew, c(0,90))

```

## Conclusion

Le projet nous a enrichi sur plusieurs points

-   Création d'un package complexe footballeuR
-   Developpemment d'une application grâce à Rshiny

## 
